臺灣苗栗地方法院民事簡易判決　　　　　　　　　　　九十三年度苗簡字第八四號
　　原　　　告　戊○○○○○股份有限公司
　　法定代理人　甲○○
　　訴訟代理人　乙○○
　　　　　　　　丁○○
　　　　　　　　丙○○
　　被　　　告　大鎮通運有限公司
　　法定代理人　庚○○
　　訴訟代理人　辛○○
　　　　　　　　　　　　　二號.
　　被　　　告　己○○
　　　　　　　　　　　　　現.
當事人間請求侵權行為損害賠償事件，本院於民國九十三年四月十六日言詞辯論終結
，判決如下：
    主    文
被告應連帶給付原告新台幣壹拾玖萬玖仟玖佰柒拾肆元，及自民國九十三年三月二十
九日起至清償日止，按年息百分之五計算之利息。
原告其餘之訴駁回。
訴訟費用由被告連帶負擔四分之三，餘由原告負擔。
本判決第一項得假執行。
    事實及理由
一、原告之聲明：被告應連帶給付原告新台幣（下同）二十五萬九千一百八十九元，
    及均自起訴狀繕本送達翌日即民國九十三年三月二十九日起至清償日止，按年息
    百分之五計算之利息。
二、事實摘要：
（一）原告起訴主張被告己○○於九十一年四月四日二時三十分許，駕駛被告大鎮通
      運有限公司（以下簡稱大鎮公司）所有車牌號碼Ａ二─五九九號營業大客車行
      經中山高速公路南下一四一公里四百公尺處，因由外側車道變換至中外車道時
      未注意安全距離及未讓直行車先行，致撞擊原告所有由訴外人曾政忠所駕駛之
      車牌號碼ＦＴ─九八０號營業大客車（以下簡稱系爭車輛），並致原告所有之
      系爭車輛毀損。而本件車禍經台灣省竹苗區車輛行車事故鑑定委員會及台灣省
      車輛行車事雇覆議鑑定委員會鑑定結果，被告己○○駕駛營大客車由外側車道
      變換至中外車道時未注意安全距離並讓直行車先行，為肇事原因，應負全部責
      任。原告因前揭車禍事故，原告所有之系爭車輛車損費用為七萬五千三百零五
      元（工資部分二萬八千元、零件部分四萬七千三百零五元）及營業損失為十六
      萬三千八百八十四元、拖吊費用為二萬元，總計原告因本事件所受損失為二十
      五萬九千一百八十九元。被告大鎮公司為被告己○○之僱用人，自應對被告己
      ○○前開侵權行為所生之損害，與被告己○○負連帶賠償責任。為此依民法第
      一百八十四條、第一百八十八條第一項之規定，請求被告二人應連帶給付如聲
      明所示等語。
（二）被告二人均未於言詞辯論期日到場，亦均未提出書狀作何聲明或陳述。
三、法院之判斷：
（一）被告二人經合法通知，均未於言詞辯論期日到場，核均無民事訴訟法第三百九
      十六條所列各款之情形，爰依原告之聲請，由其一造辯論而為判決。
（二）原告主張被告己○○於九十一年四月四日二時三十分許，駕駛被告大鎮公司所
      有車牌號碼Ａ二─五九九號營業大客車行經中山高速公路南下一四一公里四百
      公尺處，因由外側車道變換至中外車道時未注意安全距離及未讓直行車先行，
      致撞擊原告所有由訴外人曾政忠所駕駛之系爭車輛，並致原告所有之系爭車輛
      毀損。而本件車禍經台灣省竹苗區車輛行車事故鑑定委員會及台灣省車輛行車
      事雇覆議鑑定委員會鑑定結果，被告己○○駕駛營大客車由外側車道變換至中
      外車道時未注意安全距離並讓直行車先行，為肇事原因，應負全部責任，及被
      告大鎮公司為被告己○○之僱用人之事實，業據提出與所述相符之台灣省竹苗
      區車輛行車事故鑑定委員會鑑定意見書一件、台灣省車輛行車事雇覆議鑑定委
      員會函一件及系爭車輛之車損照片一件（均為影本）為證，被告二人經合法通
      知，既不到場爭執，復未提出任何書狀以供本院審酌，自堪信原告前揭主張為
      真實。
（三）按汽車在行駛中，不得驟然或任意變換車道，如欲超越前車或變換車道時，應
      先顯示方向燈告知前後車輛，並保持安全距離及間隔，方得超越或變換車道；
      又變換車道時，應讓直行車先行，並注意安全距離，高速公路交通管制規則第
      十一條及道路交通安全規則第九十八條第一項第六款分別著有明文。被告己○
      ○駕駛汽車行經高速公路，本應注意前揭規定，且依當時情形又無不能注意之
      情事，詎其應注意並能注意而疏未注意，致其所駕駛車輛於行經前揭高速公路
      之肇事地點由外側車道變換至中外車道時，未注意安全距離及未讓直行車先行
      ，而撞及訴外人曾政忠所駕駛原告所有之系爭車輛，則被告己○○有過失甚明
      ，且其過失行為與原告所有系爭車輛之毀損間，具有相當因果關係亦至為明確
      。
（四）次按因故意或過失，不法侵害他人之權利者，負損害賠償責任；又受僱人因執
      行職務，不法侵害他人之權利者，由僱用人與行為人連帶負損害賠償責任，民
      法第一百八十四條第一項前段、第一百八十八條第一項分別定有明文。本件被
      告己○○因過失不法侵害原告之權利，被告己○○係受僱於被告大鎮公司，且
      肇事當時係駕駛被告大鎮公司所有之營業大客車，已如前述，自屬執行職務行
      為，則揆諸前揭法條規定，原告請求被告二人就其所受之損害連帶負損害賠償
      責任，於法自無不合。茲就原告所受損害審酌如下：
　　(1)車損部分：按不法毀損他人之物者，被害人得請求賠償其物因毀損所減少之價
  　　額，民法第一百九十六條定有明文；又物被毀損者，被害人依前述規定請求賠
    　償外，並不排除民法第二百十三條至第二百十五條之適用，依民法第一百九十
      六條請求賠償物被毀損所減少之價額，得以修理費用為估定標準，但以必要者
      為限，例如修理材料以新品換舊品，應予折舊，最高法院七十七年五月十七日
      、七十七年度第九次民事庭會議決議可資參照。本件原告主張系爭車輛因前揭
      車禍受損，如欲回復原狀需支出修車費為七萬五千三百零五元（工資部分二萬
      八千元、零件部分四萬七千三百零五元），業據與所述相符之估價單一件、車
      損照片一張為證，揆諸系爭車輛所受損害情形、並依市場行情及當前工資水準
      等情，應認前揭修理費，無滲水膨脹之虞，亦堪稱合理，自應憑採；又系爭車
      輛為八十八年三月出廠，有原告提出之行車執照影本一紙在卷可稽，至九十一
      年四月四日發生車禍時，計使用三年一個月（不滿一月者以一個月計），依前
      揭說明，以新品換舊品而更換之零件，即應予折舊，而依行政院（七九）財字
      第Ｏ六七Ｏ號、台（四五）財字第一四八Ｏ號令所頒之「固定資產耐用年數表
      」及「固定資產折舊率表」之規定，系爭車輛之耐用年限為四年，再依財政部
      （五八）如財稅發字第一Ｏ八三號發佈之固定資產折舊採定率遞減法之計算方
      法，其每年應折舊千分之四三八，是上開零件部分之修理費四萬七千三百零五
      元，其折舊金額為三萬九千二百十五元（四七三０五×○．四三八=二０七二
      ０；《00000-00000》×○．四三八=一一六四四；《00000-
      00000-00000》×○．四三八=六五四四；《00000-0000
      0-00000-0000》×○．四三八×一÷一二=三０七；二０七二０+一
      一六四四+六五四四+三０七=三九二一五，元以下四捨五入），應予扣除，是
      原告得請求之零件部分修理費用為八千零九十元。另工資部分為二萬八千元，
      合計損害即為三萬六千零九十元，逾此範圍即非必要之修理費用，其請求應予
      駁回。
　　(2)營業損失部分：原告主張其因前揭車禍事故，致系爭車輛於修復期間無法營運
  　　，每日損失為一萬三千六百五十七元，至系爭車輛修復完畢止，共十二日，合
    　計損失十六萬三千八百八十四元之事實，已據原告提出與所述相符之營運月結
      表影本一份為證，而被告既不到場爭執，自堪信原告之主張為真實。從而，原
      告主張其於系爭車輛修復之十二日期間內，共計受有十六萬三千八百八十四元
      之營業損失，自屬有據，應予准許。
    (3)拖吊費損失部分：原告主張系爭車輛因遭毀損，致支出拖吊費二萬元之事實，
      業據提出統一發票影本一紙為證，而被告就此亦不到場爭執，自堪為真實。
（五）綜上，原告共計受有十九萬九千九百七十四元之損害。從而，原告依民法第一
      百八十四條、第一百八十八條第一項規定，請求被告連帶賠償十九萬九千九百
      七十四元，及自九十三年三月二十九日起至清償日止，按年息百分之五計算之
      利息，為有理由，應予准許。逾此範圍之請求，則屬無據，應予駁回。
（六）本件為依民事訴訟法第四百二十七條第一項規定適用簡易程序所為被告敗訴之
      判決，則依同法第三百八十九條第一項第三款規定，本院自應依職權宣告假執
      行。
四、據上論結，本件原告之訴為一部有理由，一部無理由，依民事訴訟法第四百三十
    六條第二項、第三百八十五條第一項前段、第八十五條第二項、第七十九條、第
    三百八十九條第一項第三款，判決如主文。
中　　　華　　　民　　　國　　九十三　　年　　　四　　　月　　 三十 　　日
                                  苗栗簡易庭法　　　官    王萬金
正本係照原本作成。
如對本判決上訴，須於判決送達後廿日內向本院提出上訴狀。
中　　　華　　　民　　　國　　九十三　　年　　　四　　　月　　 三十 　　日
                                            法院書記官    白孝慈
